【裁判字號】    90,訴,492
【裁判日期】    900330
【裁判案由】    清償借款
【裁判全文】
臺灣臺北地方法院民事判決  九十度訴字第四九二號
    原      告  乙○○
    訴訟代理人  陳文靜律師
    被      告  甲○○○    住台北市○○路一四五巷三五弄二七號二樓
右當事人間請求清償借款事件，本院判決如左：
    主      文
被告應給付原告新台幣拾萬元，及其中新台幣壹拾萬元自民國八十八年一月一日起
，新台幣壹拾萬元自民國八十九年一月一日起，另新台幣十萬元自民國九十年一月一
日起，均至清償日止，按年息百分之五計算之利息。
被告應自民國九十年起至民國九十三年止，每年十二月三十一日各給付原告新台幣壹
拾萬元，另於民國九十四年十二月三十一日給付原告新台幣貳拾柒萬元。
原告其餘之訴駁回。
訴訟費用由被告負擔十分之九，餘由原告負擔。
本判決第一項於原告以新台幣壹拾萬元供擔保後，得假執行。
原告其餘假執行之聲請駁回。
    事      實
甲、原告方面：
一、聲明：被告應給付原告新台幣（下同）九十七萬元，及其中十萬元自民國八十八
    年一月一日起，十萬元自八十九年一月一日起，另十萬元自九十年一月一日起，
    均至清償日止，按年息百分之五計算之利息。原告願供擔保請准宣告假執行。
二、陳述：被告之配偶王金樹於七十二年、七十三年間陸續向原告借款，共計一百一
    十七萬元，嗣因王金樹不幸去世，依民法第一千一百三十八條、第一千一百四十
    八條之規定，被告自應承受王金樹之債務。故兩造於八十五年六月三十日達成協
    議，被告同意於九十四年十二月三十一日前分十期，每年為一期，每期十萬元，
    最後一期二十七萬元（原告誤載為十七萬元）償還本金完畢，被告並於當日返還
    第一期款十萬元，再於八十六年八月九日返還第二期之十萬元，此分別有收據可
    稽。詎八十七年、八十八年陸續屆期，被告並未依約清償，原告屢催未果，乃於
    八十九年二月二十九日以存證信函催告被告清償，惟被告仍置之不理，迄今仍未
    再給付任何款項。又本件雖約定分期清償，但被告迄今已逾三年未給付，則將來
    顯亦有不給付之虞，依民事訴訟法第二百四十六條之規定，自有就未屆期之債務
    預為請求之必要，故爰依法一併請求。
三、證據：提出八十五年六月三十日簽立之收（借）據、八十六年八月九日簽立之收
    據、存證信函為證。
乙、被告方面：
一、聲明：駁回原告之訴。
二、陳述：王金樹有無積欠原告債務被告並不清楚，但王金樹死亡後，原告向被告主
    張王金樹積欠其一百餘萬元之債務，被告已陸續在八十五年、八十六年各返還十
    萬元，但現在已無錢清償。又原告所提出之收據，係因原告拿一張紙條要被告簽
    名，簽完後被告方知悉該紙條係指王金樹積欠原告一百餘萬元之債務。
    理      由
一、本件原告主張之右開事實，業據其提出被告於八十五年六月三十日簽立之收（借
    ）據、於八十六年八月九日簽立之收據及存證信函為證。被告就其曾在上開收（
    借）據、收據上簽名並按捺指印，且已返還二十萬元及一百一十七萬元如何分期
    還款之事實並不爭執，惟辯以：王金樹有無積欠原告債務伊並不清楚，但王金樹
    死亡後，原告向伊主張王金樹積欠其一百餘萬元之債務，伊已陸續在八十五年、
    八十六年各返還十萬元，但現在已無錢清償。又原告所提出之收據，係因原告拿
    一張紙條要伊簽名，簽完後被告方知悉該紙條係指王金樹積欠原告一百餘萬元之
    債務等語。
二、經查，依原告提出兩造於八十五年六月三十日簽立之收（借）據載稱：「原王金
    樹先生在生矩今十二年前向本人借款新台幣壹佰壹拾柒萬元正本息未曾償還。今
    其陽妻甲○○○女土承前債願至民國九十四年十二月三十一日前分拾期償還本金
    結清。本次償還金額新台幣壹拾萬元正，未還餘額新台幣壹佰零柒萬元正。」足
    見該收（借）據已明白載明被告王金樹積欠原告一百一十七萬元之債務，而該債
    務由被告承擔，並於簽約之同日償還十萬元之意旨，且除被告於該收（借）據上
    簽名並按捺指印外，尚由被告之子王明建在其上一同簽名且按捺指印。參諸被告
    亦自承王金樹死亡後，原告向伊主張王金樹積欠其一百餘萬元之債務，伊已陸續
    在八十五年、八十六年各返還十萬元等語，足認被告在簽認上開收（借）據時，
    確已認知其已同意承擔王金樹積欠原告債務之事實，是被告嗣後辯稱：原告所提
    出之收據，係因原告拿一張紙條要伊簽名，簽完後被告方知悉該紙條係指王金樹
    積欠原告一百餘萬元之債務等語，即無足採。次查，原告與王金樹間若無任何債
    權債務關係，則原告於王金樹死亡後，向被告主張王金樹有積欠伊一百一十七萬
    元時，被告豈有不查而直接簽認該數額不小之收（借）據，且尚由被告之子在該
    收（借）據上一同簽認之理？是被告辯稱王金樹有無積欠原告債務伊並不清楚等
    語，顯不符常情，亦無足採，堪信原告主張王金樹積欠其一百一十七萬元之債務
    ，業由被告承擔之事實為真正。
三、按給付有確定期限者，債務人自期限屆滿時起，負遲延責任；遲延之債務，以支
    付金錢為標的者，債權人得請求依法定利率計算之遲延利息；應付利息之債務，
    其利率未經約定，亦無法律可據者，週年利率為百分之五，民法二百二十九條第
    一項、第二百三十三條第一項前段、第二百零三條分別定有明文。次按請求將來
    給付之訴，以有預為請求之必要者為限，得提起之，民事訴訟法第二百四十六條
    亦定有明文。查本件被告就上開債務已返還二十萬元，八十七年、八十八年、八
    十九年均屆期尚未清償一節並不否認，且於本院審理時自承現今已無錢清償等語
    （見本院九十年二月二十七日言詞辯論筆錄），則被告就九十年以後未到期之債
    務顯有到期不履行之虞，揆諸前揭法條所示，原告就此部分自有預為請求之必要
    。又民事訴訟法第二百四十六條固准許原告提起將來給付之訴，但既謂「將來給
    付」，即表示原告固可先行提起訴訟，但履行期仍應依兩造之約定，而非原告請
    求，被告即有現實給付之義務。綜上所述，本件原告主張被告應給付之九十七萬
    元，其中三十萬元均已屆期，另四十萬元部分被告則分別自九十年起至九十三年
    止，每年十二月三十一日應各給付原告十萬元，另二十七萬元部分則應於九十四
    年十二月三十一日清償。從而，原告起訴請求被告給付三十萬元，及其中十萬元
    自八十八年一月一日起，十萬元自八十九年一月一日起，另十萬元自九十年一月
    一日起，均至清償日止，按年息百分之五計算之利息。並自九十年起至九十三年
    止，每年十二月三十一日各給付原告十萬元，另於九十四年十二月三十一日給付
    原告二十七萬元為有理由，應予准許。逾此範圍之請求，洵屬無據，應予駁回。
四、假執行之宣告：
    原告陳明願供擔保，聲請宣告假執行，經核其勝訴部份，合於法律規定，爰酌定
    相當之擔保金額宣告之；其餘假執行之聲請，因該部份訴之駁回而失所依據，應
    予駁回。
五、結論：
    本件原告之訴為一部有理由，一部無由，依民事訴訟法第七十九條但書、第三百
    九十條第二項，判決如主文。
中      華      民      國    九十      年      三      月     三十     日
                                            民事第五庭法      官  林秀圓
右為正本係照原本作成
如對本判決上訴，須於判決送達後廿日內向本院提出上訴狀
中      華      民      國    九十      年      三      月      三十    日
                                                      法院書記官  林蓮女


司法院資訊處製作；財團法人民間司法改革基金會備份。
